【裁判字號】    89,訴緝,87
【裁判日期】    900119
【裁判案由】    毒品危害防制條例
【裁判全文】
~V;臺灣高雄地方法院刑事判決                          八十九年度訴緝字第八七號
    公  訴  人  臺灣高雄地方法院檢察署檢察官
    被      告  乙○○
    指定辯護人  本院
右列被告因違反毒品危害防制條例案件，經檢察官提起公訴（八十七年度偵字第二０
七五七號），本院判決如左：
    主  文
乙○○共同連續販賣第一級毒品，處有期徒刑拾貳年，褫奪公權陸年。
海洛因柒包（驗後淨重柒．參零公克）又壹包（驗後淨重零．貳壹公克）均沒收銷燬
之。空夾鏈袋柒拾個、電子秤壹台、呼叫器壹個（0000000000號）、新台
幣參萬捌仟元均沒收，其中捌仟元如全部或一部不能沒收時，以其財產抵償之。
    事  實
一、乙○○曾有竊盜、脫逃、妨害自由、懲治盜匪條例、妨害風化案件之犯罪紀錄，
    竟不知悔改，復意圖營利，與其同居人綽號為「方蓉」之甲○○（另案審結）共
    同基於概括之犯意，以甲○○所有之0000000000代號一一九呼叫器作
    為販賣第一級毒品海洛因之聯絡工具，由乙○○提供海洛因予甲○○販賣，甲○○則將販賣海洛因所得款交付乙○○，分別於民國八十七年八月四日、八十七年
    八月廿五日、八十七年九月二日，連續在乙○○住處高雄縣岡山鎮○○○路一三
    八號十二樓之八之樓下前，各販賣價格新台幣（下同）一萬八千元海洛因一錢、
    一萬元海洛因半錢、及一萬元海洛因半錢予丙○○施用，共三次。嗣丙○○於八
    十七年九月三日晚上七時三十分許，在其高雄縣岡山鎮○○里○○路七二號二樓
    住處為警方查獲，供出其施用之海洛因係向綽號「方蓉」之小姐購得，並帶同警
    方，於同日晚上八時三十分許，在高雄縣岡山鎮○○○路一三八號前逮獲甲○○
    ，再經由警方持甲○○交付之鑰匙打開乙○○上址住處大門，於同日晚上八時四
    十五分許，在乙○○上址住處查獲乙○○，並由甲○○自其胸罩內取出海洛因一
    包（毛重約０．四公克、驗後淨重０．二一公克），由警方扣押，另扣押甲○○
    所有供販賣海洛因聯絡用之呼叫器（0000000000）一個，又扣押乙○○持有之海洛因七包（毛重九．三公克、驗後淨重七．三０公克）及乙○○所有
    供販賣海洛因秤量分裝用之電子秤一台、預備供販賣海洛因分裝用之空夾鏈袋七
    十個及販賣海洛因所得三萬元（按：警方至乙○○上開住處臨檢時，乙○○迅將
    上述海洛因七包及電子秤一個丟至樓下，為警發現而扣押）。
二、案經高雄縣警察局左營分局報請台灣高雄地方法院檢察署檢察官偵查起訴。
    理  由
一、訊據被告乙○○坦承於八十七年八月四日、八十七年八月廿五日、八十七年九月
    二日，在其住處高雄縣岡山鎮○○○路一三八號十二樓之八之樓下前，經由共犯
    甲○○各販賣價格一萬八千元海洛因一錢、一萬元海洛因半錢、及一萬元海洛因
    半錢予丙○○，共三次等情，惟辯稱：甲○○因其客人丙○○向他人購買之海洛
    因太貴，適伊正在戒食海洛因，尚留存一些海洛因，甲○○才幫忙丙○○向伊購
    買海洛因云云。
二、經查：
  (一)被告於警訊時坦承自八十七年八月起請甲○○幫其轉售海洛因，均在其住處大樓
    下交易等語，並於本院審理時坦承於八十七年八月四日、八十七年八月廿五日、
    八十七年九月二日，分別交付海洛因一次一錢、二次半錢予甲○○，由甲○○賣
    予丙○○後，交付伊一次一萬八千元及二次一萬元等語在卷，核與共犯甲○○於
    本院審理時供稱，其於八十七年八月四日、同年八月廿五日、同年九月二日分別
    向被告取得海洛因一次一錢及二次半錢賣予丙○○，並自丙○○取得購買海洛因
    價款一次一萬八千元及二次一萬元交付予被告等語相符，又與證人丙○○於警訊
    時稱伊於八十七年八月初、同年八月廿五日、同年九月二日，分別向綽號「方蓉
    」之小姐購買海洛因一萬八千元、一萬元、一萬元，均在岡山鎮○○○路一三八
    號錢購買的等語，及偵查中指認共犯甲○○向其購買海洛因三次，並於本院審理
    時結證稱「（提示本院訊問筆錄、起訴書之三次購買毒品，均是擬交給甲○○買
    毒品？）是！」（本院八十七年度訴字第二五八三號訊問筆錄）等語相合，足見
    被告自白於上述時間地點由伊交海洛因予共犯甲○○轉售海洛因三次予丙○○，
    再由甲○○交付伊販賣海洛因所得之款項等情，應係與事實相符，可以採信。
  (二)雖被告供稱共犯甲○○僅係幫其客人丙○○向伊購買海洛因，共犯甲○○亦供稱
    其係幫丙○○向被告購買海洛因，未與被告共同販賣海洛因，證人丙○○並於本
    院審理時證稱伊係交錢拜託甲○○買海洛因云云。然被告於警訊時供稱：「甲○○確有幫我轉售海洛因」、「每次交易地點均在我住處大樓下」等語（見警訊卷
    第二頁），坦承與共犯甲○○共同販賣海洛因。又證人丙○○於警訊時「（伊施
    用之海洛因）是向一小姐綽號叫方蓉的購買，分別於本（八七）年八月初購買一
    錢新台幣一萬八千元、八月廿五日購買半錢新台幣一萬元，九月二日購半錢新台
    幣一萬元，均在岡山鎮○○○路一三八號前購買的」、「（．．查獲的甲○○是
    否販售海洛因給你的那個綽號「方蓉」的小姐？）是的，沒錯」就是綽號方蓉的
    小姐」（見警訊卷第八頁），並於檢察官偵查中證稱：「我（施用之海洛因是）
    向庭上這位甲○○買的，三天前買過半錢一萬元，是在岡山省道旁之大樓買的，
    買過三次」（見偵查卷第十九頁），均證稱係向甲○○購買海洛因，並未曾於警
    訊及偵查中指陳係拜託甲○○買海洛因云云。足認甲○○確係與被告共同販賣海
    洛因，而非單純代丙○○向被告購買海洛因。被告嗣於本院供稱甲○○係幫其客
    人丙○○向伊購買海洛因云云，及證人丙○○之後於本院審理時改證稱係交錢拜
    託甲○○買海洛因云云，核與渠等於警訊及偵查中之供證之詞不符，顯係事後迴
    護共犯甲○○之詞，自不得據為有利共犯之認定。
  (三)被告自承與共犯甲○○係同居之男女關係，此觀共犯甲○○之衣物置於被告住處
    ，又有被告住處之鑰匙，亦可證明。至於甲○○與丙○○僅屬朋友關係，並無特
    殊交誼。而交付海洛因而收受金錢，事態非不嚴重，隨時有背警查獲遭判重罪之
    可能，此為一般人皆知之事，衡諸常情，共犯甲○○豈有甘冒遭判重罪之風險，
    不計代價幫忙丙○○向被告購買海洛因之可能。由上說明，亦可認定共犯甲○○
    確係與被告共同販賣海洛因無疑。
  (四)被告與共犯甲○○為警查獲時，經警扣押被告所有之海洛因七包（毛重九．三公
    克、驗後淨重七．三０公克）、電子秤一個、空夾鏈袋七十個、販賣海洛因所得
    三萬元，及共犯甲○○所有之海洛因一包（毛重約０．四公克、驗後淨重０．二
    一公克）、呼叫器（0000000000）一個。上開被告所有之海洛因七包
    （毛重九．三公克、驗後淨重七．三０公克）及共犯甲○○所有之海洛因一包（
    毛重約０．四公克、驗後淨重０．二一公克），經送檢驗結果，確屬海洛因無訛
    ，有法務部調查局00000000號、0000000號鑑定通知書二紙附偵
    查卷可稽，電子秤一個、空夾鏈袋七十個及三萬元，據被告供稱：「電子秤是交
    易海洛因時秤重量用的」、「夾鏈戴是用來分裝海洛因的」（見警訊卷第三頁）
    、「（三萬元）是甲○○賣海洛因之後，將錢交給我」（本院九十年一月五日審
    判筆錄），又扣案之共犯甲○○所有呼叫器（0000000000）一個，據
    共犯甲○○於警訊時供稱「（丙○○）都是扣我的呼叫器0000000000
    代號「一一九」（與我聯絡）」等語（警訊卷第五頁），可資佐證被告與共犯甲○○確有共同販賣海洛因之犯行。另被告乙○○於警訊中坦承其販賣海洛因每錢
    賺取差價約二千元（見警訊卷第二頁），亦可認定被告販賣海洛因係意圖營利。
  (五)證人丙○○為警查獲時持有之海洛因，經鑑定結果確係海洛因無誤，又其為警查
    獲後於警訊時親自採集之尿液，經鑑定結果，確有嗎啡陽性反應，分別有法務部
    調查局鑑定通知書、高雄市立凱旋醫院八十七年九月十八日高市凱醫檢字第八五
    一二號煙毒尿液檢驗成績書附台灣高等法院高雄分院八十八年度上訴字第五０二
    號案可考，又被告及共犯甲○○被查獲之海洛因經鑑定結果，均屬海洛因無訛，
    已敘明如上，足認被告與共犯甲○○所販賣予丙○○之毒品係海洛因無誤。
  (六)雖被告於警訊供稱：「（甲○○幫我轉售海洛因）不計酬勞」云云（警訊卷第二
    頁），惟無論共犯甲○○是否有取得酬勞，因其係自被告處取得海洛因轉售丙○○，再自丙○○取得購買海洛因價款交予被告，即已參與販賣海洛因之構成要件
    行為，且被告自承其有取得差價利潤，被告與共犯甲○○所為自屬共同販賣海洛
    因無疑，不以共犯甲○○是否自被告處取得差價為必要，併予敘明。
  (七)綜上所述，被告與共犯甲○○共同於上述時間地點販賣海洛因三次予丙○○，分
    別為一錢一萬八千元一次、半錢一萬元二次，罪證明確，被告所辯顯係迴護共犯
    甲○○之詞，不足採信，被告犯行堪以認定。
三、核被告乙○○所為，係犯毒品危害防制條例第四條第一項之販賣第一級毒品罪。
    被告與甲○○間，就上開犯行有犯意聯絡及行為分擔，均為共同正犯。被告先後
    三次販賣海洛因犯行，時間緊接，所犯罪名相同，顯係基於概括犯意反覆為之，
    應依連續犯之規定論以一罪。被告意圖牟利，竟販賣第一級毒品海洛因，對於社
    會之危害固屬非淺，惟其僅販賣三次予共犯甲○○熟識之朋友，獲利不多，並未
    大量販賣予不特定之人，且為警查扣之海洛因數量亦非甚夥，與一般販賣海洛因
    之大、中盤商等毒梟未可等比，惡性尚非甚重，若處以最輕法定刑無期徒刑猶嫌
    過重，客觀上足以引起一般同情，衡情堪可憫恕，茲依刑法第五十九條之規定減
    輕其刑。爰審酌被告曾有如事實欄所示之犯罪紀錄，有本院被告院內索引卡紀錄
    表、台灣高等法院被告全國前案紀錄表在卷可憑，素行不良，其為賺取差價，竟
    與其同居人甲○○共同販賣海洛因，危害社會，惟其僅販賣三次予其同居人甲○○之朋友丙○○，金額分別為一萬八千元、一萬元、一萬元，且犯後坦承罪行，
    態度難謂不佳等一切情狀，量處如主文所示之刑，又依其犯罪之性質，有宣告褫
    奪公權之必要，併予宣告褫奪公權六年以，資懲儆。扣押之海洛因七包（驗後淨
    重七．三０公克）又一包（驗後淨重０．二一公克），係第一級毒品，應依毒品
    危害防制條例第十八條第一項前段之規定，不問屬於犯人與否，均應宣告沒收銷
    燬之。空夾鏈袋七十個為被告所有供販賣海洛因犯罪預備之物，應依刑法第三十
    八條第一項第二款之規定併予宣告沒收。至於電子秤一台係被告所有供其販賣海
    洛因犯罪時秤量海洛因重量時所用、呼叫器（0000000000號）係共犯
    甲○○所有供販賣海洛因犯罪時聯絡交易所用，已據渠等於警訊時所供明，扣案
    之三萬七千五百元中之三萬元，係被告因販賣海洛因所得之財物，業據其供明在
    卷，均應依毒品危害防制條例第十九條第一項沒收之，尚有被告販賣海洛因所得
    之財物八千元，如全部或一部不能沒收時，應以其財產抵償之。至警同時查獲之
    含海洛因殘渣夾鏈袋五個，係被告施用毒品殘餘之物，安非他命一包（毛重０．
    三公克）、玻璃吸管一支，均與本案販賣毒品海洛因無關，不另為沒收銷燬或沒
    收之諭知。另扣案之現金三萬七千五百元中之七千五百元，並無證據證明係被告
    販賣海洛因所得，亦不為沒收之宣告，均附此說明。
四、公訴意旨另以：被告與甲○○共同基於意圖營利之概括犯意，自八十七年八月四
    日起，以呼叫器為販賣工具，販賣海洛因予不特定之人，嗣經警循線查獲，認被
    告另涉犯毒品危害防制條例第四條第一項之販賣第一級毒品罪嫌云云。訊據被告
    乙○○否認有此部分之犯行，本院復查無其他確切證據足資政名被告有販賣海洛
    因予其他不特定人之犯行，又無其他人之指證曾向被告購買海洛因，被告此部分
    被訴犯罪，尚屬不能證明，因公訴人認此部分犯行與前開有罪部分有連續犯之裁
    判上一罪關係，依審判不可分之原則，爰不另於主文為無罪判決之諭知。
據上論斷，應依刑事訴訟法第二百九十九條第一項前段，毒品危害防制條例第四條第
一項、第十八條第一項前段、第十九條第一項，刑法第十一條、第二十八條、第五十
六條、第五十九條、第三十七條第二項、第三項、第三十八條第一項第二款，判決如
主文。
本案經檢察官黃元冠到庭執行職務。
中      華      民      國      九十      年      一      月    十九    日
                                  臺灣高雄地方法院刑事庭
                                      法  官    郭錦茂
右正本證明與原本無異。
如不服本判決，應於判決送達後十日內，向本院提出上訴狀。
                                      書記官    賴佳慧
中    華    民    國      九十      年      一      月      三十一      日
附錄本判決論罪科刑法條：
毒品危害防制條例第四條第一項；
  製造、運輸、販賣第一級毒品者，處死刑或無期徒刑；處無期徒刑者，得併科新台
  幣一千萬元以下罰金。


司法院資訊處製作；財團法人民間司法改革基金會備份。
